臺灣臺中地方法院刑事判決
111年度訴字第1056號
公  訴  人  臺灣臺中地方檢察署檢察官
被      告  洪偉芝



選任辯護人  林彥谷律師（法扶律師）
被      告  石勝文


選任辯護人  陳奕融律師（法扶律師）
上列被告等因違反毒品危害防制條例案件，經檢察官提起公訴（
111年度偵字第10705、10706號），本院判決如下：
    主    文
洪偉芝犯如附表一編號1至2所示之罪，各處如附表一編號1至2所
示之刑及沒收。應執行有期徒刑陸年貳月。沒收部分併執行之。
石勝文犯如附表一編號3所示之罪，處如附表一編號3所示之刑及
沒收。
    犯罪事實
一、洪偉芝、石勝文均明知甲基安非他命係屬毒品危害防制條例
    列管之第二級毒品，不得販售，竟均意圖營利，單獨基於販
    賣第二級毒品之犯意，分別為下列販賣第二級毒品犯行：
  ㈠洪偉芝自民國111年3月8日凌晨1時9分許起，以臉書MESSENGE
    R通訊軟體（暱稱「馬威」）向石勝文（暱稱「石敢當」）
    陳稱：「現在有朋友急著要嗎」等語，石勝文回稱：「我急
    著要啊」等語，洪偉芝回稱：「所以要先拿給你嗎？我們其
    實可以直接講」等語後，洪偉芝於111年3月8日凌晨2時許，
    在彰化縣○○鄉○○路0段00號「米蘭汽車旅館田尾館」217號房
    內，以新臺幣（下同）3000元之價格，販賣並交付1公克甲
    基安非他命與買家石勝文，並當場收取3000元價金。嗣2人
    一同於同日凌晨2時2分許離開該旅館。
  ㈡洪偉芝復於111年3月8日上午11時26分許起，以臉書MESSENGE
    R通訊軟體與石勝文聯絡，石勝文向洪偉芝陳稱：「妳身上
    都沒錢是吧！我待會先匯5000給妳，1000是跟妳借的，另外
    4000要半個，半個到手，去見一客人後，就可以再4000半個
    」等語後，石勝文於同日上午11時38分許，轉帳5000元至洪
    偉芝使用之中華郵政000-00000000000000號帳戶內（其中40
    00元為購毒價金）。嗣石勝文接續向洪偉芝傳訊陳稱：「北
    區一個客人3張在等！」、「我身上還有4000，還是我先匯
    給妳？這樣就能湊一個的數額」、「切記！18:30要準時到
    大里，印象西湖汽車旅館，妳最晚5:30就得到臺中跟我碰面
    」等語，並與洪偉芝相約以共計1萬2000元之價格，向洪偉
    芝購買1錢半之甲基安非他命。洪偉芝先收到石勝文先行匯
    入之上開4000元購毒價金後，於同日下午4時30分許，在石
    勝文承租之臺中市○區市○路000巷00號2B日租套房內，交付1
    錢半之甲基安非他命與石勝文，並於現場停留，欲等待石勝
    文售出後，將剩餘之8000元價金支付給自己後再行離開。然
    因石勝文因下述㈢所示先前於網路上張貼販毒廣告後遭警方
    網路巡邏時發現，警方因而喬買毒品買家，於111年3月8日
    晚間7時40分許，經石勝文帶至上揭套房內，而在屋內由石
    勝文以8000元之價格販售1錢甲基安非他命給喬裝購毒之警
    方後，警方當場表明身分而逮捕石勝文，並即時查獲仍待在
    該房間內、等待石勝文售出毒品後支付購毒價金之洪偉芝，
    並得洪偉芝同意，當場搜索扣得如附表二編號1、2所示之物
    ；繼於同日晚間8時41分至45分止，在臺中市政府警察局霧
    峰分局（址設臺中市○○區○○路0000號）執行附帶搜索，扣得
    如附表二編號3所示之物。　　
  ㈢石勝文於110年5月20日中午12時7分許，在BAND交友軟體內由
    733名成員組成、名為「一吸一呼」、簡介為「一吸一呼是
    為了執著」之群組內，以「呱呱株式會社正宗男優」之暱稱
    ，公開張貼「台中優質商家，需可私」之文字訊息，以此方
    式張貼販毒廣告，持續表達自己可對不特定網友販售甲基安
    非他命之意思。警方於110年8月26日中午12時30分許，從事
    網路巡邏時見到上揭毒品廣告，研判帳號使用者有販毒之意
    ，乃以BAND交友軟體私訊詢問：「你好，請問價錢怎麼算」
    等語後，石勝文於110年11月28日下午1時13分許回訊稱：「
    要多少」等語，石勝文並於111年3月2日再次傳送內容不明
    之訊息予佯裝買家之警方；警方乃於111年3月2日晚間6時21
    分許，回訊詢問：「價錢怎麼算」、「拿1個多少」等語，
    石勝文回稱「8左右」（按：指1錢甲基安非他命販售8000元
    ）、「有需要的話加賴私訊」等語；嗣石勝文與警方自111
    年3月2日晚間6時18分許起，改透過Line通訊軟體進一步磋
    商毒品交易（石勝文之暱稱為「正在搜尋網路」）。石勝文
    多次放買家鴿子，於上述㈡所示之時、地向洪偉芝購得甲基
    安非他命後，再與買家相約於111年3月8日晚間7時20分許，
    在臺中市○區○○街000號「澄清綜合醫院」前碰面，石勝文帶
    喬裝買家之警察前往自己位於臺中市○區市○路000巷00號2B
    日租套房，並於同日晚間7時40分許，在該房間內交付如附
    表二編號4所示之甲基安非他命1包與喬裝買家之警方，並收
    取販毒價金8000元，警方乃於錢、毒過手後，表明警察身分
    將之逮捕，並得洪偉芝同意，當場搜索扣得如附表二編號4
    至10所示之物。石勝文本次販賣甲基安非他命犯行，因自始
    為警方喬裝買家誘捕，買家無購毒真意，買賣意思表示無從
    合致，因而未遂。
二、案經臺灣臺中地方檢察署檢察官指揮臺中市政府警察局霧峰
    分局報告偵查起訴。　
    理    由
一、證據能力：
　㈠被告以外之人於審判外之陳述，雖不符刑事訴訟法第159條之
    1至第159條之4之規定，然經當事人於審判程序同意作為證
    據，法院審酌該言詞陳述作成時之情況，認為適當者，亦得
    為證據，刑事訴訟法第159條之5第1項定有明文。查，本案
    判決以下所引用被告洪偉芝及石勝文以外之人於審判外之陳
    述，檢察官、被告2人、辯護人於準備程序及本院審理時均
    同意作為證據（見本院訴字卷第152、180至184頁），且本
    院審酌該等證據之取得過程並無瑕疵，以之作為證據係屬適
    當，認均有證據能力。
　㈡本案非供述證據部分，與本案均有關聯性，亦無證據證明係
    實施刑事訴訟程序之公務員以不法方式所取得，依刑事訴訟
    法第158條之4反面解釋，當有證據能力；本院亦已於審理時
    依法踐行調查證據程序，自得為本院判斷之依據。
二、認定犯罪事實所憑證據及理由：
  ㈠上揭事實，迭據被告洪偉芝（見偵10705號卷《下稱偵一卷》第
    335頁；本院聲羈卷第20至22頁；本院訴字卷第147、188頁
    ）、石勝文（見偵一卷第32至42、323至326、373至375、39
    7至398頁；本院訴字卷第148、188頁）於偵查及審判中均坦
    承不諱，且互核屬實，並有臺中市政府警察局霧峰分局偵查
    報告、自願受搜索同意書、臺中市政府警察局霧峰分局搜索
    扣押筆錄、扣押物品目錄表、收據、贓物認領保管單（發還
    8000元予喬裝買家之員警）、查獲現場及扣案物照片、通訊
    軟體BAND之被告石勝文個人資料、「一呼一吸」群組資料擷
    圖、被告石勝文張貼販毒留言擷圖、員警與被告石勝文間之
    對話紀錄擷圖①BAND軟體對話紀錄②111年3月2日LINE對話紀
    錄③111年3月5日LINE對話紀錄④111年3月8日LINE對話紀錄、
    被告2人臉書個人資料擷圖、被告2人臉書對話紀錄擷圖、台
    新銀行自動櫃員機交易明細表、員警測試被告洪偉芝販毒持
    用手機之照片、米蘭汽車旅館房客入住資料、監視器畫面擷
    取照片、衛生福利部草屯療養院111年3月17日草療鑑字第11
    10300216號鑑驗書（見偵一卷第27至28、83至133、143至26
    7、337至345、365至372、381至395、415頁）；衛生福利部
    草屯療養院（下稱草屯療養院）111年3月17日草療鑑字第11
    10300210號鑑驗書（見偵1076號卷《下稱偵二卷》第353頁）
    及扣案如附表二編號1、2、4、6、7、9所示之物在卷可稽，
    是足徵被告2人任意性之自白與事實相符，應堪採信。
  ㈡按販賣毒品者，其主觀上須有營利之意圖，且客觀上有販賣
    之行為，即足構成，至於實際上是否已經獲利，則非所問（
    最高法院93年度台上字第1651號判決意旨參照）。查，被告
    洪偉芝自承販賣半錢之甲基安非他命可獲利1000元（見本院
    聲羈卷第22頁）；被告石勝文亦自承販賣本案販賣甲基安非
    他命犯行，係賺取自己施用之量差等語（見本院卷第189頁
    ），準此，堪認被告2人確有從中獲利之意圖甚明。
  ㈢綜上，本件事證明確，被告2人犯行洵堪認定，應依法論科。
三、論罪科刑：
  ㈠按甲基安非他命屬毒品危害防制條例第2條第2項第2款列管之
    第二級毒品，不得非法販賣。次按刑事偵查技術上所謂之「
    釣魚」、「誘捕偵查」，係指對於原已犯罪或具有犯罪故意
    之人，以設計引誘之方式，迎合其要求，使其暴露犯罪事證
    ，再加以逮捕或偵辦者而言。此乃純屬偵查犯罪技巧之範疇
    ，並未違反憲法對於基本人權之保障，且於公共利益之維護
    有其必要性。於此誘補偵查案件，販毒者雖有販毒之故意，
    且依約攜帶毒品前往交付，並已著手實施販毒之行為，然因
    係受警員引誘偽稱欲購買毒品，警員原無買受毒品之意思，
    其虛與買賣毒品，意在辦案，以求人贓俱獲，伺機逮捕，事
    實上不能真正完成買賣毒品之行為，而應僅論以販賣毒品未
    遂罪（最高法院85年第4次刑庭會議決議、100年度台上字第
    4498號判決意旨參照）。查，如事實欄㈢所示之犯行，係警
    方網路巡邏發現被告石勝文散布之毒品交易廣告，認被告石
    勝文涉嫌販毒而實施誘捕偵查，喬裝買家與被告聯繫，虛偽
    相約交易甲基安非他命，揆諸上開說明，被告石勝文原即有
    販賣甲基安非他命營利之犯意，並與員警談妥交易甲基安非
    他命內容，自已著手販賣甲基安非他命行為，嗣因該交易為
    警方實施誘捕偵查，虛與買賣，事實上不能真正完成買賣毒
    品之行為而不遂。故核被告洪偉芝如事實欄㈠、㈡所示2次販
    賣甲基安非他命之所為，均係犯毒品危害防制條例第4條第2
    項販賣第二級毒品罪；被告石勝文如事實欄㈢所示之販賣甲
    基安非他命之所為，則係犯毒品危害防制條例第4條第6項、
    第2項之販賣第二級毒品未遂罪。被告2人為販賣而持有第二
    級毒品甲基安非他命之低度行為，應為販賣之高度行為所吸
    收，均不另論罪。
  ㈡被告洪偉芝所犯上揭2次販賣第二級毒品罪，對象雖為同一人
    ，惟交易地點有別，時間亦有明顯間隔，犯意顯然各別，2
    次行為各具獨立性，應分別評價，予以分論併罰。
  ㈢刑之加重、減輕：
　⒈按刑法第47條第1項規定累犯處罰「加重本刑至二分之一」，
    採「必加主義」，司法院釋字第775號解釋以其不分情節，
    一律須加重最低本刑，於不符合刑法第59條所定要件之情形
    下，致生行為人所受之刑罰超過其所應負擔罪責之個案，不
    符罪刑相當原則、比例原則，於此範圍內，在刑法第47條第
    1項修正前，為避免發生上述罪刑不相當之情形，法院應斟
    酌個案，裁量是否依該規定加重最低本刑。次按被告構成累
    犯之事實及應加重其刑之事項，均應由檢察官主張並具體指
    出證明之方法後，經法院踐行調查、辯論程序，方得作為論
    以累犯及是否加重其刑之裁判基礎（最高法院110年度台上
    大字第5660號刑事裁定意旨）。查，被告石勝文前於109年
    間因施用毒品案件，經本院以109年度中簡字第2462號判決
    判處有期徒刑3月確定，其入監執行後，已於110年2月16日執
    行完畢一情，有臺灣高等法院被告前案紀錄表在卷可佐（見
    本院卷第27至28頁），是被告石勝文於前案有期徒刑執行完
    畢5年內，故意再犯本件有期徒刑以上之罪，為累犯，觀諸
    被告徒刑執行完畢之前案係施用毒品，本案則係販賣毒品，
    二者犯罪之目的、行為、態樣及情節，固略有別，惟均係故
    意犯罪，且係與毒品相關之犯罪，參以，被告石勝文應知毒
    品嚴重戕害身心，竟於前案有期徒刑入監執行完畢後，為本
    案犯行，由屬自戕行為之施用毒品行為，轉為戕害他人之販
    賣毒品行為，助長毒品氾濫，影響國人健康，足見前案之徒
    刑執行未能收得明顯之預防、教化之效，堪認有特別惡性及
    刑罰反應力薄弱之情形，有加重其刑予以延長矯正其惡性此
    一特別預防之必要，且如加重其法定最低本刑，尚與本案被
    告石勝文之罪責相當，並無所受之刑罰超過其所應負擔之罪
    責，其人身自由並無因此遭受過苛之侵害，自無司法院釋字
    第775號解釋意旨所示牴觸比例原則、罪刑不相當之情形存
    在，爰依上開規定，就被告石勝文本件所犯加重其刑。此外
    ，參照最高法院110年度台上大字第5660號刑事裁定意旨，
    基於精簡裁判之要求，判決主文無庸為累犯之諭知，附此敘
    明。
　⒉被告石勝文如事實欄㈢所示犯行，已著手於販賣甲基安非他
    命行為之實施，因警方實施誘捕偵查，本即欠缺購買真意，
    事實上不能真正完成買賣毒品之行為，為未遂犯，應依刑法
    第25條第2項之規定，按既遂犯之刑度減輕其刑。
　⒊按毒品危害防制條例第17條第2項規定：「犯第四條至第八條
    之罪於偵查及審判中均自白者，減輕其刑。」。查，被告2
    人於偵查及審判中均分別自白如事實欄㈠至㈢所示犯行，均
    應依毒品危害防制條例第17條第2項規定減輕其刑。
　⒋按毒品危害防制條例第17條第1項規定：「犯第4條至第8條、
    第10條或第11條之罪，供出毒品來源，因而查獲其他正犯或
    共犯者，減輕或免除其刑。」所謂「供出毒品來源，因而查
    獲」，係指被告詳實供出毒品來源之具體事證，因而使有偵
    查（或調查）犯罪職權之公務員知悉而對之發動偵查（或調
    查），並因而查獲者而言。查，被告石勝文前於警詢、偵訊
    時供出上開販賣之甲基安非他命來源係向被告洪偉芝購買，
    檢警並因而查獲被告洪偉芝一情，起訴書業已敘明（見起訴
    書第7頁），並有臺中市政府警察局霧峰分局偵查報告（見
    偵一卷第27至28頁）、被告石勝文警詢筆錄（見偵一卷第39
    至42頁）附卷可佐，爰依毒品危害防制條例第17條第1項規
    定，就被告石勝文所犯減輕其刑。另被告石勝文所犯販賣毒
    品恐助長毒品之擴散，戕害國人健康，對於社會治安有潛在
    之危害，並無免除其刑之餘地，併予敘明。
　⒌被告石勝文有上開加重及二種以上刑之減輕事由，依刑法第7
    0條、第71條規定先加重後，再依較少之數減輕之，再遞減
    輕之。
　⒍至被告洪偉芝辯護意旨以被告洪偉芝無販賣毒品前科，因被
    告石勝文請託，始販賣毒品與被告石勝文，販賣次數2次，
    交易數量僅1公克、1錢半，與毒品大盤之毒梟有別為由，請
    求依刑法第59條之規定酌減其刑等語（見本院卷第195至196
    頁）。惟按刑法第59條規定犯罪之情狀顯可憫恕者，得酌量
    減輕其刑，其所謂「犯罪之情狀」，與同法第57條規定科刑
    時應審酌之一切情狀，並非有截然不同之領域，於裁判上酌
    減其刑時，應就犯罪一切情狀（包括第57條所列舉之10款事
    項），予以全盤考量，審酌其犯罪有無可憫恕之事由（即有
    無特殊之原因與環境，在客觀上足以引起一般同情，以及宣
    告法定低度刑，是否猶嫌過重等等），以為判斷（最高法院
    95年度台上字第6157號判決意旨參照）。如別有法定減輕之
    事由者，應優先適用法定減輕事由減輕其刑後，猶嫌過重時
    ，方得為之（最高法院98年度台上字第6342號判決意旨參照
    ）。查，毒品危害防制條例第4條第2項販賣第二級毒品罪之
    法定刑為「無期徒刑或10年以上有期徒刑，得併科新臺幣1
    千5百萬元以下罰金」，本院考量本案被告洪偉芝販賣第二
    級毒品次數2次、價金分別為3000元、1萬2000元、對象1人
    ，固與毒品大盤之毒梟有別，然被告洪偉芝本案所犯販賣第
    二級毒品罪，經依毒品危害防制條例第17條第2項之規定減
    輕其刑，最輕可判處之刑為有期徒刑為5年，再參照該條於1
    09年1月15日修正所揭櫫之理由「依近年來查獲案件之數據
    顯示，製造、運輸、販賣第二級毒品之行為有明顯增加趨勢
    ，致施用第二級毒品之人口隨之增加，為加強遏阻此類行為
    ，爰修正第二項規定，將製造、運輸、販賣第二級毒品之最
    低法定刑提高為10年有期徒刑。」，倘再遽予憫恕被告洪偉
    芝而減輕其刑，除對其個人難收改過遷善之效，無法達到刑
    罰特別預防之目的外，亦易使其他販毒之人心生投機、甘冒
    風險繼續販毒，無法達前開修訂理由所欲遏阻販賣毒品犯罪
    之一般預防目的，是被告洪偉芝本案犯行在客觀上尚無何足
    以引起一般人同情而認科以最低刑度仍嫌過重之情事，並無
    情輕法重，仍屬過苛之情形，自難依刑法第59條之規定減輕
    其刑，附此敘明。
　㈣爰以行為人責任為基礎，審酌被告洪偉芝無前科，素行良好
    ，被告石勝文前有詐欺、贓物、竊盜前科，素行非佳，有渠
    等臺灣高等法院前案紀錄表附卷可憑；被告2人均明知甲基
    安非他命係法令禁止販賣且為戕害他人身心之毒品，竟無視
    國家杜絕毒品犯罪之禁令，被告洪偉芝為賺取價差，被告石
    勝文為轉取自己施用毒品之量差，鋌而走險，販賣甲基安非
    他命，足使施用者導致精神障礙、性格異常，甚至造成生理
    成癮性及心理依賴性，戕害他人身心，助長毒品氾濫，危害
    社會治安及善良風氣；被告洪偉芝販賣甲基安非他命之次數
    為2次既遂、對象僅1人、各次交易金額分別為3000元、1萬2
    000元、犯罪所得7000元，被告石勝文販賣次數為1次未遂、
    對象僅1人、交易金額8000元、無犯罪所得，被告2人均非以
    此為業；被告洪偉芝犯後之初否認犯行，嗣終知坦承犯行，
    被告石勝文犯後即坦承犯行之態度；被告2人自陳之智識程
    度及生活狀況（見本院訴字卷第191頁）等一切情狀，分別
    量處如附表一所示之刑，並審酌被告洪偉芝所犯2罪犯罪手
    段、態樣、侵害法益均相同，及犯罪時間、空間、對法益侵
    害之加重效應、所反映出之人格特性等情狀，為整體非難評
    價，定其應執行之刑。
　㈤沒收：
　⒈扣案如附表二編號1、4所示之物，分別係被告2人如事實欄㈡
    、㈢犯行所查獲，業據被告2人供述明確（見本院訴字卷第14
    7至148頁），經鑑定均檢出第二級毒品甲基安非他命成分，
    有上開草屯療養院鑑驗書在卷足佐（見偵一卷第415頁、偵
    二卷第353頁），均屬毒品危害防制條例第2條第2項第2款所
    規定之第二級毒品，應依毒品危害防制條例第18條第1項前
    段規定，宣告沒收銷燬；又包裝上開毒品之包裝袋，以現今
    所採行之鑑驗方式，仍會殘留微量毒品而無法將之完全析離
    ，應視為毒品之一部分，應一併予以沒收銷燬；另鑑驗用罄
    部分，則因不復存在，自不為沒收銷燬之諭知。至扣案如附
    表二編號3、5所示之甲基安非他命，被告2人均供稱供己施
    用（見本院訴字卷一第147至148頁），且無證據證明與本案
    販賣第二級毒品犯行有何關聯，自無從於本案宣告沒收。
　⒉扣案如附表二編號2、6、7所示之物，分別為被告2人所有，
    供渠等如事實欄㈠至㈢所示犯行所用一節，業據被告2人自承
    在卷（見本院訴字卷第147至148頁），應依毒品危害防制條
    例第19條第1項規定，分別於被告2人所犯罪刑項下宣告沒收
    。
　⒊被告洪偉芝如事實欄㈠、㈡所示販賣第二級毒品犯行，分別取
    得交易價金3000元、4000元，業據被告洪偉芝自承在卷（見
    本院聲羈卷第20頁），屬犯罪所得，惟未扣案，應依刑法第
    38條之1第1項前段、第3項規定，分別宣告沒收，於全部或
    一部不能沒收或不宜執行沒收時，追徵其價額。
　⒋按毒品危害防制條例第19條第3項規定：「犯第4條至第9條、
    第12條、第13條或第14條第1項、第2項之罪，有事實足以證
    明行為人所得支配之前2項規定以外之財物或財產上利益，
    係取自其他違法行為所得者，沒收之。」為擴大利得沒收規
    定。依其立法理由之說明：因毒品犯罪常具有暴利，且多具
    有集團性及常習性，考量司法實務上，對於查獲時無法證明
    與本次犯罪有關，但可能與其他違法行為有關聯且無合理來
    源之財產證明，如不能沒收，將使毒品防制成效難盡其功，
    且縱耗盡司法資源仍未能調查得悉可能來源，而無法沒收，
    產生犯罪誘因，而難以杜絕毒品犯罪行為。為彰顯我國對於
    毒品防制之重視，而有引進擴大沒收之必要。所謂擴大沒收
    ，指就查獲被告本案違法行為時，亦發現被告有其他來源不
    明，而可能來自其他不明違法行為之不法所得，雖無法確定
    來自特定之違法行為，仍可沒收。因此，為杜絕毒品犯罪，
    如查獲製造、運輸、販賣等毒品犯罪行為時，又查獲其他來
    源不明之不法財產時，爰參考洗錢防制法第18條第2項規定
    、2017年7月1日施行之德國刑事財產剝奪改革法案針對刑法
    第73a條第4項及刑事訴訟法第437條引入擴大沒收之立法意
    旨，增訂第3項規定。另關於有事實足以證明被告財產違法
    來源，參考歐盟沒收指令（按全稱為「歐盟保全及沒收犯罪
    工具與犯罪所得之指令」）第5條及其立法理由第21點意旨
    ，法院在具體個案上綜合檢察官所提出之直接證據、間接證
    據或情況證據，依蓋然性權衡判斷，系爭財產實質上較可能
    源於其他任何違法行為時，即可沒收。而法院在認定財產係
    源於其他不明之違法行為時，所得參考之相關事實情況，例
    如行為人所得支配之財產價值與其合法之收入不成比例，亦
    可作為源於其他違法行為之認定基礎等旨。換言之，就來源
    不明犯行部分，不需為明確、特定的刑事不法犯行，只要有
    一定事證足認系爭不明財產是為了或產自某尚未具體、特定
    的不法犯行即可，是何具體犯罪則非所問，此與本案犯行的
    認定，必須達於確信之心證始可，尚有不同，且若仍採與本
    案犯行同樣的心證門檻，擴大利得沒收規定將成為具文。至
    於立法理由所稱之「蓋然性權衡判斷」，並非可一目瞭然的
    法律用語，法院就系爭不明財產是否源自犯罪行為，於認定
    時自應參酌立法理由之說明與舉例，就個案顯露的客觀具體
    情況、被告在本案的犯罪行為及方式、不明財產被查獲時的
    外在客觀情狀，及與被告財產及資力有關之事項，即被查獲
    的不明財產與被告合法收入是否成比例、被告是否尚有其他
    合法收入、被告的經濟狀況如何、被告對不明財產是否有合
    理解釋，暨所辯合法收入來源是否屬實等予以綜合判斷（最
    高法院110年度台上字第2231號判決參照）。查，被告於警
    詢供稱：扣案現金5000元，其中3000元是我於111年3月8日1
    7時30分，在臺中市北海道飯店附近販賣給一個朋友所得，
    其餘2000元是我園藝除草工作所得等語（見偵一卷第39、32
    5頁；本院訴字卷第148頁），是被告石勝文已明確供述除本
    案如事實欄㈢犯行外，尚有另一次販賣甲基安非他命犯行，
    且能清楚供述販賣時、地、對象、交易價金，倘非確有其事
    ，當無為對己不利之供述且供述歷歷之理，故被告石勝文此
    部分供述應認屬實。至被告石勝文固供稱另2000元係其工作
    所得，惟自承無法提出證明或指出證明之方法（見本院訴字
    卷第189頁），難認就其尚有其他合法收入已有合理之解釋
    ，所辯來源合法一節自難採信。從而，堪認扣案如附表二編
    號10之現金5000元，俱有事實足以證明係取自其他違法販毒
    行為所得，應依毒品危害防制條例第19條第3項規定宣告沒
    收。
　⒌本案被告洪偉芝宣告多數沒收，依刑法第40條之2第1項規定
    ，應併執行之。
據上論斷，應依刑事訴訟法第299條第1項前段，毒品危害防制條
例第4條第2項、第6項、第17條第1項、第2項、第18條第1項前段
、第19條第1項、第3項，刑法第11條、第47條第1項、第25條、
第51條第5款、第38條之1第1項前段、第3項、第40條之2第1項，
判決如主文。
本案經檢察官洪佳業提起公訴，檢察官林岳賢到庭執行職務。
中　　華　　民　　國　　111 　年　　8 　　月　　24　　日
　　　 　　　刑事第八庭  審判長 法  官  高思大
　　　　　　　　　　　　　　　　法  官  王靖茹
　　　　　　　　　　　　　　　　法　官  陳鈴香
以上正本證明與原本無異。
如不服本判決應於收受送達後20日內向本院提出上訴書狀，並應
敘述具體理由；其未敘述上訴之理由者，應於上訴期間屆滿後20
日內向本院補提理由書（均須按他造當事人之人數附繕本），「
切勿逕送上級法院」。
　　　　　　　　　　　　　　　　書記官  林美萍
中　　華　　民　　國　　111 　年　　8 　　月　　25　　日
附錄論罪科刑法條：
毒品危害防制條例第4條
製造、運輸、販賣第一級毒品者，處死刑或無期徒刑；處無期徒
刑者，得併科新臺幣3千萬元以下罰金。
製造、運輸、販賣第二級毒品者，處無期徒刑或10年以上有期徒
刑，得併科新臺幣1千5百萬元以下罰金。
製造、運輸、販賣第三級毒品者，處7年以上有期徒刑，得併科
新臺幣1千萬元以下罰金。
製造、運輸、販賣第四級毒品者，處5年以上12年以下有期徒刑
，得併科新臺幣5百萬元以下罰金。
製造、運輸、販賣專供製造或施用毒品之器具者，處1年以上7年
以下有期徒刑，得併科新臺幣1百50萬元以下罰金。
前五項之未遂犯罰之。
附表一：　　
編號 犯罪事實 罪名、宣告刑及沒收 1 事實欄㈠ 洪偉芝販賣第二級毒品，處有期徒刑伍年肆月。扣案如附表二編號2所示之物，沒收；未扣案之犯罪所得新臺幣參仟元，沒收，於全部或一部不能沒收或不宜執行沒收時，追徵其價額。 2 事實欄㈡ 洪偉芝販賣第二級毒品，處有期徒刑伍年捌月。扣案如附表二編號1所示之毒品，沒收銷燬；編號2所示之物，沒收；未扣案之犯罪所得新臺幣肆仟元，沒收，於全部或一部不能沒收或不宜執行沒收時，追徵其價額。 3 事實欄㈢ 石勝文販賣第二級毒品，未遂，處有期徒刑壹年陸月。扣案如附表二編號4所示之毒品，沒收銷燬；編號6、7、10所示之物，沒收。 
附表二：
編號 物品名稱及數量 所有人 備註 1  甲基安非他命2包  被告洪偉芝 ⑴本院111年度院安保字第237號扣押物品清單（見本院卷第119頁） ⑵指定鑑驗其中1包，經草屯療養院鑑驗結果，檢出第二級毒品甲基安非他命（送驗淨重3.4291公克、驗餘淨重3.4125公克）（見偵一卷第415頁） ⑶被告洪偉芝如事實欄㈡犯行販賣所剩餘之毒品。 2 電子磅秤1臺、iphone廠牌手機2支（含SIM卡2張）  ⑴本院111年度院保字第955號扣押物品清單（見本院卷第107頁） ⑵供被告洪偉芝如事實欄㈠、㈡犯行所用之物。 3 甲基安非他命1包（毛重0.44公克）  ⑴本院111年度院安保字第237號扣押物品清單（見本院卷第119頁） ⑵供被告洪偉芝施用之毒品，與本案無關聯。 4 甲基安非他命1包（檢體編號B0000000） 被告石勝文 ⑴本院111年度院安保字第235號扣押物品清單（見本院卷第115頁） ⑵經草屯療養院鑑驗結果，檢出第二級毒品甲基安非他命（送驗淨重2.7898公克、驗餘淨重2.7734公克）（見偵二卷第353頁） ⑶供被告石勝文如事實欄㈢犯行販賣之毒品。 5 甲基安非他命2包（檢體編號B0000000、B0000000）  ⑴本院111年度院安保字第235號扣押物品清單（見本院卷第115頁） ⑵經草屯療養院鑑驗結果，檢出第二級毒品甲基安非他命（送驗淨重共計1.4370公克、驗餘淨重共計1.4175公克）（見偵二卷第353頁） ⑶供被告石勝文所施用之毒品，與本案無關聯。 6 電子磅秤1臺  ⑴本院111年度院保字第943號扣押物品清單（見本院卷第111頁） ⑵供被告石勝文如事實欄㈢犯行所用之物。 7 三星廠牌手機1支（含SIM卡1張）  ⑴臺中地檢署111年度保管字第3913號扣押物品清單 ⑵供被告石勝文如事實欄㈢犯行所用之物。 8 玻璃球吸食器  ⑴本院111年度院保字第943號扣押物品清單（見本院卷第111頁） ⑵供被告石勝文施用毒品所用之物，與本案無關聯。 9 現金8000元   喬裝買家之員警虛偽交付之甲基安非他命交易價金，經警扣押後已發還員警（見偵一卷第93頁） 10 現金5000元  被告石勝文其他違法行為所得